臺灣高等法院刑事判決　　　　　　　　100年度上訴字第873號
上　訴　人
即　被　告　羅志宏
選任辯護人　王元勳律師
　　　　　　李怡欣律師
上列上訴人因毒品危害防制條例案件，不服臺灣板橋地方法院
99年度訴字第2677號，中華民國99年12月3日第一審判決（起訴
案號：臺灣板橋地方法院檢察署99年度偵續字第230號），提起
上訴，本院判決如下：
    主  文
上訴駁回。
    事  實
一、羅志宏（綽號「宏哥」、「大胖」）有賭博、販賣第一級毒
    品罪等前科（均不構成累犯），明知甲基安非他命係毒品危
    害防制條例規定之第二級毒品，不得持有、販賣，竟基於販
    賣第二級毒品甲基安非他命以營利之犯意，於民國98年3月2
    2日19時0分、12分、23分許，鄭凱晉使用公共電話接續撥打
    羅志宏所有門號0000000000號行動電話，向羅志宏詢問購買
    第二級毒品甲基安非他命，嗣與羅志宏談妥交易數量、價格
    及地點後，羅志宏在臺北縣板橋市（現已改制為新北市板橋
    區，下同）某處將第二級毒品甲基安非他命1包（重約0.5公
    克）交付予鄭凱晉，並向鄭凱晉收取新臺幣（下同）1,500
    元之對價。因警方對羅志宏上開行動電話門號實施通訊監察
    ，且於98年3月14日採集鄭凱晉之尿液檢體送驗結果，呈甲
    基安非他命之陽性反應，乃通知鄭凱晉於同年5月1日前往臺
    北縣政府警察局（現已改制為新北市政府警察局，下同）蘆
    洲分局接受調查，鄭凱晉供出其毒品來源，而查悉上情。
二、案經臺北縣政府警察局蘆洲分局報請臺灣板橋地方法院檢察
    署檢察官偵查起訴。
    理  由
壹、程序方面：
  一按「被告以外之人於審判外之言詞或書面陳述，除法律有規
    定者外，不得作為證據。」、「被告以外之人於檢察事務官
    、司法警察官或司法警察調查中所為之陳述，與審判中不符
    時，其先前之陳述具有較可信之特別情況，且為證明犯罪事
    實存否所必要者，得為證據。」刑事訴訟法第159條第1項、
    第159條之2分別定有明文。依此規定，被告以外之人於檢察
    事務官、司法警察官或司法警察調查中所為之供述，原屬該
    等之人於審判外之言詞或書面陳述，於有前揭第159條之2或
    其他法律例外規定之情形，仍得採為證據。其中所謂「具有
    較可信之特別情況」，係指證人於檢察事務官、司法警察官
    或司法警察調查中所為之陳述，與審判中不符，而其先前之
    陳述，從客觀上之環境或條件等情況加以觀察，有足以取代
    審判中反對詰問之可信性保證者而言。證人所為之先前陳述
    ，相較於審判中之陳述，是否具有更可信之特別情況，應依
    其陳述時外部之客觀情況，綜合比較判斷之。證人鄭凱晉曾
    於98年3月14日經臺北縣政府警察局蘆洲分局採集尿液檢體
    送驗結果，呈甲基安非他命之陽性反應，嗣該分局通知其於
    同年5月1日前往接受調查，證人鄭凱晉於警詢時陳稱係向被
    告購買安非他命等語，惟於原審審理時卻證稱：未向被告購
    買安非他命云云。是證人鄭凱晉於警詢時之陳述與於審理時
    之證述不符。證人鄭凱晉於原審審理時雖謂：伊警詢時很害
    怕，且伊施用很多安非他命，迷迷糊糊的，警察說要上班了
    ，所以伊就配合照唸電腦上的筆錄云云（見原審卷第63頁）
    。經勘驗證人鄭凱晉於98年5月1日之警詢錄音帶內容如下（
    均以閔南語對話）：「（你剛才跟警察講的名、出生年月日
    、身分證號碼、住址有正確沒？）有，都正確。」、    「
    （你有什麼刑案資料還是前科？）侵占、竊盜、毒品。」、
    「（現在問筆錄要請律師來沒？）免啦。」、「（現在因警
    力不足，你是不是願意由警方一人問筆錄在這作筆錄？）好
    。」、「（你是否曾於98年3月14日凌晨0時59分許至本分局
    接受採尿送驗《檢體編號DＺ00000000000》，你是不是曾經
    採尿？）對。」、「（啊這採尿送驗紀錄表上之簽名捺印，
    是否為你本人簽名捺印，簽名捺印是不是你？）是。」、「
    （你的尿，本分局送台灣科技股份有限公司檢驗，說你的尿
    呈安非他命陽性反應，你知道沒？）我知道。」、「（因為
    警方告訴你以後，通知你到案後，提示給你看，你才知道的
    嗎？）是。」、「（你有無吸食還是施打什麼毒品嗎？）之
    前有吸食安非他命，這樣而已。」、「（有無受過勒戒或戒
    治？）勒戒，有啦。」、「（何時勒戒？）去年6月。」、
    「（97年6月，是不是？）對。」、「（勒戒而已沒有戒治
    ？）勒戒對啊。」、「（勒戒而已沒有戒治？）我又沒有吃
    一級怎麼會戒治。」、「（你第一次吸食第二級毒品安非他
    命是什麼時後？什麼地方？）很久以前啦。」、「（啊最近
    一次吃哩？）最近一次吃…」、「（何時？）那天被市刑大
    抓去那天，抓去的前一天。」、「（抓去的前一天，28日嗎
    ？）我也忘記了。」、「（你何時被抓去，今天禮拜五，禮
    拜三還是禮拜二？）禮拜三啦。」、「（禮拜三是28，那就
    是27日吃的，對不對，4月27日？）對。」、「（幾點？）
    下午我忘記幾點。」、「（在哪裡吃，在家裡吃？）啥。」
    、「（在家裡？）在外邊廁所。」、「（在哪裡外邊廁所？
    ）在成泰路與工商路口網咖廁所。」、「（啊你吃的安非他
    命毒品係向何人買？）那天在市刑大都交待清楚啦。」、「
    （我跟你問你就要講啊，跟誰買的？）一個叫做羅志宏的。
    」、「（羅志宏喔？）是。」、「（知道他的年次？）不知
    道。」、「（羅志宏喔，志氣…志是哪個志？）志氣的志。
    」、「（志氣的志，啊宏哩？）宏大的宏。」、「（他的年
    籍你知道嗎？）不暸解。」、「（你一次跟他買都買多少？
    ）1,000元。」、「（1,000元買幾次？）忘記了，大概…大
    概10次吧。」、「（大約買10次？）就照那一天我在市刑大
    …」、「（你知道羅志宏怎樣聯絡嗎？）打他的電話0930…
    。」、「（你用他的名字查一下身分證號碼？）他已經收押
    了。」、「（他押了嗎，他有到案嗎？）他4月23日案發，4
    月23日案發，市刑大按照監聽譯文去我家搜索。」、「（沒
    關係，調看看，調相片，幾號，他的電話幾號？）00000000
    00。」、「（啊你跟他買過幾次，10次，你跟我說10次？）
    差不多10次。」、「（時間地點記得嗎？）忘記了。」、「
    （忘記了，全部都忘記了？）都沒有什麼印象。」、「（你
    知道他住哪裡嗎？）住板橋。」、「（知道住板橋而已，住
    址不知道？）住址我不知道。」、「（警方所調閱之羅志宏
    《男、58年7月5日生、身分證統一編號Ｚ000000000》之刑事
    縮影照片供你當場看指認，相片中之人是否就是販賣你第二
    級毒品安非他命之人？）對。」、「（當時警方送驗之尿是
    不是你自己裝入，鎖起來、簽名捺印？）我自己裝入的。啊
    簽字是我簽的。」、「（印章都是嗎？）但是不是我封的。
    」、「（沒有啦，封…你裝起來的嗎，尿放下去是不是你自
    己放的？）我放好，鎖…」、「（瓶子鎖好嗎？）瓶子鎖好
    放桌上，他就拿走。」、「（然後簽名捺印嗎，對不對）？
    對啊）。」、「（你…所講的，還有意見要補充？）沒有。
    」、「（現在問你筆錄你人有清楚沒？）啥。」、  「（人
    有清楚沒？）有啊。」、「（對筆錄的內容你有瞭解沒，我
    跟你問這樣有瞭解嗎？）有。」、「（你所說的有實在嗎？
    ）有，實在。」、「（作筆錄過程有沒有給你全程錄音？）
    有。」、「（受詢問人你什麼名字）鄭凱晉。」有勘驗筆錄
    在卷可按（見本院卷第90頁背面至92頁背面)，並無證人鄭
    凱晉所指很害怕、迷迷糊糊，警察說要上班了，所以就配合
    照唸電腦上的筆錄情事。證人即偵查佐洪靜雄於本院亦證稱
    ：「（鄭凱晉警詢時精神狀態如何？）當時看起來人很清楚
    ，因為是我們通知他到案的。」、「（有沒有意識迷迷糊糊
    的情況？）他是列管人口，他是來接受採尿發現有陽性反應
    ，我們通知他來接受警詢，他並沒有精神迷迷糊糊的情況。
    」、「（製作筆錄時有無警員對他講要下班了，叫他配合做
    完筆錄就可以回去？）我沒有這樣跟他說。」、「（你有沒
    有打好筆錄叫他照著唸？）不是，我們是邊問邊打。」等語
    （見本院卷第93頁）。是證人鄭凱晉於原審審理時指證：伊
    警詢時很害怕，且伊施用很多安非他命，迷迷糊糊的，警察
    說要下班了，所以伊就配合照唸電腦上的筆錄云云，顯屬虛
    偽不實。且證人鄭凱晉於98年5月1日警詢所述，復與98年3
    月20日、98年3月22日通訊監察譯文內容（詳見後述）相吻
    合。再衡諸證人鄭凱晉於98年5月1日接受警詢時記憶較為清
    晰，較少考量被告之刑事責任。是證人鄭凱晉於98年5月1日
    警詢時之陳述客觀上具有較可信之特別情況，且該主要待證
    事實之存在或不存在，已無從再從同一供述者取得與先前相
    同之陳述內容，縱以其他證據替代，亦無由達到同一目的，
    乃證明犯罪事實存否所必要，應認有證據能力。又辯護人爭
    執98年5月1日警詢錄音內容與警詢筆錄記載有異，證人鄭凱
    晉之陳述內容應以本院勘驗筆錄記載為準。至證人鄭凱晉於
    98 年4月28日之警詢筆錄，經勘驗錄音帶結果，證人鄭凱晉
    係以國語且經修飾之非口語方式連貫回答，有本院勘驗筆錄
    在卷可憑（見本院卷第93頁背面至95頁），警員並非以即時
    一問一答之方式製作筆錄甚明。再觀諸其中警員僅詢問證人
    鄭凱晉：「（電話幾號？）」，證人鄭凱晉卻答稱：「0000
    000000聯絡」，益見證人鄭凱晉當時係參考警詢筆錄所記載
    之「…與綽號『宏哥』0000000000號聯絡…」回答甚明，則
    證人鄭凱晉於原審審理時證稱：台北市政府警察局刑事警察
    大隊警察是先打好筆錄，再開機錄音等語（見原審卷第88頁
    背面），應非虛妄。雖證人即偵查佐林宏一於本院審理時證
    稱：這一件伊沒有印象，依照伊製作筆錄的經驗並無先打好
    筆錄再請證人照著筆錄唸的情形云云（見本院卷第108頁）
    。惟證人鄭凱晉98年4月28日警詢筆錄之製作方式既有可議
    ，爰不採為認定被告犯罪事實之依據，併此敘明。
  二按被告以外之人於審判外之言詞或書面陳述，除法律有規定
    者外，不得作為證據；又被告以外之人於審判外之陳述，雖
    不符合同法第159條之1至第159條之4之規定，但經當事人於
    審判程序同意作為證據，法院審酌該言詞陳述或書面陳述作
    成時之情況，認為適當者，亦得為證據。當事人、代理人或
    辯護人於法院調查證據時，知有第159條第1項不得為證據之
    情形，而未於言詞辯論終結前聲明異議者，視為有前項之同
    意，刑事訴訟法第159條第1項及第159條之5分別定有明文。
    本判決下列其餘引用之證據資料，均經依法踐行調查證據程
    序，當事人於本院言詞辯論終結前亦未對證據能力聲明異議
    ，本院審酌證據資料製作時之情況，均無違法不當及證明力
    明顯過低之瑕疵，亦查無依法應排除其證據能力之情形，認
    以之作為證據應屬適當，皆有證據能力。至本院未引用之證
    據資料之證據能力，茲不贅述。
貳、實體方面：
  一訊據上訴人即被告羅志宏固坦承其有於98年3月22日使用門
    號0000000000號行動電話與鄭凱晉聯繫對話，惟矢口否認有
    何販賣第二級毒品甲基安非他命予鄭凱晉之犯行，辯稱：鄭
    凱晉當時打電話給伊之目的，係要與伊合資一起向鄭凱晉之
    友人購買毒品，伊不曾拿毒品給鄭凱晉云云。經查：
    (一)證人鄭凱晉曾於98年3月14日經警採集其尿液檢體送驗結
      果，呈甲基安非他命陽性反應，有臺北縣政府警察局蘆洲
      分局偵辦毒品案件尿液代號對照表、臺灣檢驗科技股份有
      限公司98年4月3日濫用藥物檢驗報告附卷可稽（見98年度
      偵字第25076號第10頁、第11頁）。又證人鄭凱晉另於同
      年4月28日18時0分許為警查獲，經警採集其尿液檢體送驗
      結果，亦呈甲基安非他命陽性反應，亦有臺北市政府警察
      局偵辦毒品案件尿液檢體委驗單、臺灣尖端先進生技醫藥
      股份有限公司98年5月8日濫用藥物檢驗報告在卷可憑（見
      原審卷第84頁、第85頁）。足認證人鄭凱晉確有施用第二
      級毒品甲基安非他命之惡習。
    (二)證人鄭凱晉於98年5月1日警詢時陳稱：伊係向羅志宏購買
      安非他命，1次買1千元，買幾次忘記了，他電話00000000
      00，住板橋等語（見本院卷第90頁背面至92頁背面)。參
      諸證人鄭凱晉曾使用公共電話，於98年3月20日15時49分
      25秒許，撥打被告使用之門號0000000000號行動電話，為
      下列對話：「B（即鄭凱晉）：宏哥喔。」、「A（即被告
      ）：怎樣？」、「A：拜託你分成2袋，『1張』啦，我到
      了再打給你。」、「A：你快點，我要下去了。」  、「B
      ：啊。」、「A：我要下去了，你快點來啦。」、「B：對
      啊，我到你那邊差不多20分鐘。」、「A：好，BYE BYE。
      」、「B：幫我用一下喔。」、「A：好。」嗣鄭凱晉再使
      用另一公共電話，於同日16時5分54秒許，撥打被告使用
      之上開行動電話，為下列對話：「B（即鄭凱晉）：我到
      了。」、「A（即被告）：誰？」、「B：我大胖子。」、
      「A：嗯。」、「B：我到了。」、「A：好」（以上2通電
      話，被告行動電話接收訊息之基地台位置均在：臺北縣板
      橋市○○○路275號15樓之5）有通訊監察譯文在卷可按（
      見99年度偵續字第230號卷第43頁）。而證人鄭凱晉於原
      審審理時證稱：「（請求提示同上卷第43頁編號1、2監聽
      譯文，內容是何意？）就是問被告那邊有沒有安非他命，
      如果有，先包成2包給我，我給被告1千元，去哪裡跟被告
      拿的我忘記了，2包安非他命的重量是0.3公克。」等語（
      見原審卷第65頁反面），足見證人鄭凱晉於98年5月1日警
      詢時之陳述非虛（被告此部分犯行未經檢察官起訴）。再
      者，鄭凱晉使用公共電話，於98年3月22日19時0分32秒許
      ，撥打被告使用之門號0000000000號行動電話，為下列對
      話：「B（即鄭凱晉）：喂，宏哥。」、「A（即被告）：
      怎樣？」、「A：要拜託你再幫我用『1張』。」、「A：
      啊不一次來。」、「B：我也沒那麼多現金呀，我也是這
      個來，我有收到錢我才敢過去。」、「A：啊出1千的。」
      、「B：啥？」、「A：拿『1克』不好嗎？」、「B：我也
      是很想啊，問題是我就沒那麼多啊，對不對，我也是要看
      現金啊，我才敢跟你說。」、「A：嗯。」、「B：對嗎？
      」、「A：不要拿這麼少啦。」、「B：啥，不然你要放給
      我喔。」、「A：沒有，你叭噗啦，放過了還要放，是要
      放幾次，多久要來？」、「B：弄成1袋，我到你那邊大概
      20分。」、「A：好。」嗣鄭凱晉再使用另一公共電話，
      於同日19時12分38秒許，撥打被告使用之上開行動電話，
      為下列對話：「B（即鄭凱晉）：喂，宏哥喔。」、「A（
      即被告）：怎樣？」、「B：我再加5百，給我『半個』好
      不好？」、「A：啥？」、「B：我再加5百，你給我『半
      個』。」、「A：好啦。」、「B：我大概去到你那邊大概
      10分鐘。」、「A：買00的袋子。」、「B：啥？」、「A
      ：00的袋子看有沒有賣。」、「B：好，我順便買1個過去
      。」、「A：你要買好的，不要買那種爛的。」、「B：就
      上次那個綠色那一種的啊。」、「A：可以。」其後，鄭
      凱晉又使用另一公共電話，於同日19時23分57秒許，撥打
      被告使用之上開行動電話，為下列對話：「B（即鄭凱晉
      ）：喂，我現在去買袋子，2分鐘就到了。」（以上3通電
      話，被告行動電話接收訊息之基地台位置均在：臺北縣板
      橋市○○○路275號15樓之5）有通訊監察譯文在卷可憑（
      見99年度偵續字第230號卷第43頁）。而被告供承：上開
      譯文中的「1張」是指1千元，「半個」指1克的1半，當時
      鄭凱晉講加5百再給他「半個」，是指他全部要拿1,500元
      ，希望可以拿到0.5公克的安非他命，因為當時我沒有毒
      品分裝袋，才叫鄭凱晉自己買袋子過來。伊確實有跟鄭凱
      晉通電話，也有碰面等語（見原審卷第37頁背面、第90頁
      ）。證人鄭凱晉於原審審理時亦證稱：當時有跟被告碰面
      等語（見本院卷第66頁）。足見證人鄭凱晉當時本擬以現
      金向被告購買「1張」（即1千元）之甲基安非他命，被告
      抱怨何以不拿「1克」，嗣經證人鄭凱晉追加5百元（即全
      部1,500元）向被告購買「半個」（即0.5公克）甲基安非
      他命，其後雙方相約在臺北縣板橋市某處見面交易無訛。
    (三)證人鄭凱晉於99年3月26日偵查中證稱：未向被告買過安
      非他命，都是跟被告一起去板橋市南雅夜市網咖買安非他
      命云云（見99年度偵續字第230號卷第31頁）；嗣於99年5
      月31日偵查中改稱：伊不記得是否有跟被告買毒品云云（
      見99年度偵續字第230號卷第56頁）；其後於99年11月10
      日原審審理時先證稱：伊未向被告買過安非他命，伊有時
      會找被告一起合資購買安非他命。98年3月22日譯文「一
      張」不是指要買1千元安非他命，「我再加5百，給我『半
      個』」是指伊向被告借錢。伊與被告見面要被告先出1千
      元一起出錢向別人買安非他命，伊與被告去網咖以3千元
      向別人買1公克安非他命，伊請被告把一半安非他命給伊
      ，伊再多加5百元給被告云云（見原審卷第63至64頁），
      後改稱：98年3月22日碰面，伊叫被告把我們剛去買回來
      的安非他命分給伊云云（見原審卷第68頁背面），再改稱
      ：98年3月22日是伊找被告每人出1千元或1,500元向別人
      購買1公克安非他命，但伊是跟朋友公家一起購買，要等
      朋友把錢給伊，伊才找被告向別人購買云云（見原審卷第
      68頁背面）。均與其於98年5月1日警詢時明白陳稱係向被
      告購買安非他命等語不符，亦與98年3月22日通訊監察譯
      文所載內容不合，且證人鄭凱晉就同日通訊監察譯文顯示
      之對話內容先稱向被告借錢合資一起去網咖向他人購買毒
      品云云，後改稱叫被告把買回來之安非他命分給其云云，
      再改稱其跟朋友公家購買，等朋友把錢給其，其才找被告
      向別人購買毒品云云，證詞前後矛盾無法自圓其說，顯係
      事後故為迴護被告之虛偽證詞，不足採信。
    (四)鄭凱晉曾使用門號00000000號電話，於98年3月28日3時2
      分7秒許，撥打被告使用之門號0000000000號行動電話，
      為下列對話：「B（即鄭凱晉）：喂宏哥喔。」、「A（即
      被告）：嗯。」、「B：鮑魚罐頭你要不要？」、「A：啊
      。」、「B：鮑魚罐頭你要不要？」、「A：你不要拿那個
      來，你幹嘛啦。」、「B：啊，這1瓶1、2千呢。」、「A
      ：叭噗啦。」、「B：真的啊。」、「A：不要啦。」、「
      B：我想說你要嗎，我這有1瓶。」、「A：不要啦，我在
      外面。」、「B：唷。」、「A：嗯。」、「A：方便的話
      ，換1張啦。」、「A：嗯。」、「B：看方便的話，換1張
      啦。」、「A：我沒有在家啊。」、「B：唷。」、「A：
      嗯。」、「B：還是等下才過去。」、「A：晚點啦。」、
      「B：對啊，晚點，你看幾點我才過去啊。」、「A：你不
      要拿東西來啦，不要啦。」、「B：啊。」、「A：我還沒
      回去啦。」、「B：對啊，你看差不多幾點，我才過去啊
      。」、「A：好啦。」、「B：鮑魚罐頭很貴的啦。」、「
      A：不要拿那個來啦，拜託啦。」、「B：啊不然我現在又
      沒錢。」、「A：我管你。」、「B：啊。」、「A：看你
      ，很好吃…」嗣鄭凱晉又使用同一門號電話，於同日5時1
      6分許，撥打被告使用之上開門號行動電話，為下列對話
      ：「B（即鄭凱晉）：現在可以過去嗎？」、「A（即被告
      ）：我在外面臺北橋這裡。」、「B：唷。」、「A：嗯。
      」、「B：還是我過去。」、「A：你過來這裡，我又沒有
      帶出來啊。」、「B：唷。」、「A：我繞過去要回去了。
      」、「B：你要回去喔。」、「A：嗯。」、「B：差不多
      我騎到你那邊也要20分啊。」、「A：我還是去帶，去帶
      褲子啊。」、「B：喔。」、「A：嗯。」、「B：那我20
      分鐘再出發好了。」、「A：你問問看那個『阿狗』那裡
      喔。」、「B：誰，什麼『阿狗』？」、「A：你那個誰？
      」、「B：『梅哥』喔？」、「A：『梅哥』？你還說一個
      那個誰？」、「B：『排骨大仔』喔？」、「A：嗯，『排
      骨仔』。」、「B：嗯，怎樣？」、「A：那邊看1兩多少
      啊？」、「B：你要喔？」、「A：有，看有沒有半件，看
      半套多少。」、「B：好好，我馬上給你電話。」旋於同
      日5時21分許再次撥打，為下列對話：「B（即鄭凱晉）：
      你打算多少？你直接價錢去的時候跟他講好不好？」、「
      A（即被告）：啊。」、「B：啊。」、「A：我跟他講，
      我大概拿35啦。」、「B：啊。」、「A：35啊，半兩35。
      」、「B：還是我們見面再講。」、「A：哪裡見面？」、
      「B：你看你過來，你是忠孝橋過來嘛。」、「A：那『排
      骨』在哪裡？」、「B：他也是在那一棟啊。」、「A：不
      要，在我家樓下見面。」、「B：在他們樓下嗎？」、「A
      ：我家樓下啊。」、「B：嗯，好啦好啦。」、「A：我這
      ，我身上這要先拿回去。」、「B：好啦好，我現在過去
      你那裡嗎？」、「A：好啊」固有通訊監察譯文在卷可按
      （見99年度偵續字第230號卷第44頁）。惟觀其對話內容
      ，證人鄭凱晉當日欲以1瓶「鮑魚罐頭」向被告換取「1張
      」（即1千元）之甲基安非他命，未獲被告首肯。嗣被告
      於電話中委託證人鄭凱晉代向綽號「排骨大仔」者詢價，
      並約定與證人鄭凱晉見面後再談細節。而證人鄭凱晉於原
      審審理時亦證稱：伊當時介紹被告去跟「排骨大仔」買毒
      品，譯文中「半兩35」指半兩的安非他命想要用35,000元
      購買等語（見原審卷第65頁、第68頁）。是上開通訊監察
      譯文僅能證明證人鄭凱晉曾以「鮑魚罐頭」向被告換取甲
      基安非他命未果，並曾居間介紹被告向「排骨大仔」購買
      甲基安非他命。不能執此推論證人鄭凱晉既可向「排骨大
      仔」購買甲基安非他命，即無須向被告購買甲基安非他命
      。上開通訊監察譯文自不足為有利於被告之認定。
    (五)按甲基安非他命係毒品危害防制條例所定之第二級毒品，
      為法律嚴禁之違禁物，凡持有、移轉者即足以構成犯罪，
      且具有一定之交易價值，若無特殊情由，行為人倘非牟利
      ，衡情豈有甘冒刑典而與他人交易毒品之理？且販賣毒品
      係屬違法行為，一般均係私密進行，交易之毒品可任意分
      裝增減其分量，而每次買賣之價量亦隨時依雙方關係之深
      淺、當時之資力、需求程度及對行情之認知等因素，機動
      加以調整，故販賣毒品之利得，除經坦承犯行，或價量俱
      臻明確外，委難查得實情，職是之故，即使未經查得實際
      販賣毒品之利得，但除非別有事證足認係按同一價量委買
      或轉售，而確未牟利者外，尚難執此遽認非法販賣之證據
      有所未足，致知過坦承者難辭重典，飾詞否認者反得僥倖
      ，而失情理之平。本案因被告矢口否認犯罪，而無從查悉
      被告交易毒品之確切利得金額，惟依98年3月22日通訊監
      察譯文所示，證人鄭凱晉表示須籌足現金才敢過去與被告
      交易，且雙方就購買毒品之數量、價錢亦進行磋商。另依
      98年3月28日通訊監察譯文所示，證人鄭凱晉欲以價值1、
      2千元之「鮑魚罐頭」換取1千元之甲基安非他命遭被告拒
      絕，證人鄭凱晉表示沒錢時，被告並回以「我管你」。堪
      認被告與證人鄭凱晉並無特殊情誼。被告茍無利得，豈有
      甘冒重典，又不辭辛勞運送交付，以原價買賣之理。衡諸
      常理，被告販賣甲基安非他命予證人鄭凱晉，有從中賺取
      差價牟利之營利意圖，堪以認定。
    (六)綜上所述，被告上開所辯，要屬事後畏罪卸責之詞，不足
      採信。本件事證明確，被告販賣甲基安非他命犯行，洵堪
      認定。
  二被告行為後，毒品危害防制條例第4條已於98年5月20日修正
    公布，並自公布日起至第3日即98年5月22日發生效力。修正
    前該條第2項係規定：「製造、運輸、販賣第二級毒品者，
    處無期徒刑或7年以上有期徒刑，得併科新臺幣7百萬元以下
    罰金。」修正後則規定：「製造、運輸、販賣第二級毒品者
    ，處無期徒刑或7年以上有期徒刑，得併科新臺幣1千萬元以
    下罰金。」比較新舊法適用結果，修正後規定非有利於被告
    ，依刑法第2條第1項前段，應適用被告行為時之修正前規定
    。核被告所為，係犯修正前毒品危害防制條例第4條第2項之
    販賣第二級毒品罪。其持有第二級毒品甲基安非他命之行為
    ，為販賣之高度行為所吸收，不另論罪。查被告販賣之甲基
    安非他命數量僅0.5公克，所收取之對價僅有1,500元，惟修
    正前毒品危害防制條例第4條第2項之法定刑為無期徒刑或7
    年以上有期徒刑，得併科新臺幣7百萬元以下罰金，法重情
    輕，尚堪憫恕，爰依刑法第59條規定酌量減輕其刑。
  三原審以被告罪證明確，適用毒品危害防制條例第4條第2項（
    修正前）、第19條第1項，刑法第11條前段、第2條第1項前
    段、第59條規定，並審酌被告深知毒品殘害人之身心健康甚
    鉅，竟漠視毒品之危害性，為牟一己私利，販賣第二級毒品
    ，危害國民身心健康及敗壞社會治安，兼衡被告犯罪之動機
    、目的、手段及犯罪後之態度等一切情狀，量處有期徒刑4
    年。並說明被告持以與證人鄭凱晉聯絡本件毒品交易所用之
    行動電話1支（含門號0000000000號SIM卡1枚），為被告從
    夜市購得而為其所有之物，業據被告供承在卷，雖該支行動
    電話業經警方另案查扣，惟無證據堪認業已滅失，仍應依毒
    品危害防制條例第19條第1項規定宣告沒收；被告向證人鄭
    凱晉所收取之對價1,500元，係被告犯本案販賣第二級毒品
    罪所得之財物，雖未扣案，惟依同條項之規定，亦應諭知沒
    收，如其全部或一部不能沒收時，以其財產抵償之。原審認
    事用法並無錯誤，量刑尚屬妥適。被告上訴否認犯行，為無
    理由，應予駁回。
據上論斷，應依刑事訴訟法第368條，判決如主文。
本案經檢察官何明楨到庭執行職務。
中    華    民    國   100    年     8    月    11    日
                  刑事第七庭  審判長法  官  陳憲裕
                                    法  官  游紅桃
                                    法  官  楊智勝
以上正本證明與原本無異。
如不服本判決，應於收受送達後10日內向本院提出上訴書狀，其
未敘述上訴之理由者並得於提起上訴後10日內向本院補提理由書
（均須按他造當事人之人數附繕本）「切勿逕送上級法院」。
                                    書記官  林桂玉
中    華    民    國   100    年    8     月    15    日
附錄：本案論罪科刑法條全文
修正前毒品危害防制條例第4條第2項
製造、運輸、販賣第二級毒品者，處無期徒刑或7 年以上有期徒
刑，得併科新臺幣7百萬元以下罰金。